臺灣彰化地方法院彰化簡易庭民事簡易判決
111年度彰簡字第143號
原      告  潘旭安  
訴訟代理人  廖珮羽律師  
訴訟代理人  楊美珍  
被      告  甲（個人資料詳卷）    
訴訟代理人  許智捷律師  
兼法定代理  乙（個人資料詳卷）    
人          
上列當事人間損害賠償(交通)事件，本院於民國111年4月27日言
詞辯論終結，判決如下：
    主      文
被告應連帶給付原告新臺幣326,107元，及自民國110年8月13日
起至清償日止，按年息5％計算之利息。
原告其餘之訴駁回。
訴訟費用（除和解及減縮部分外）由被告連帶負擔其中5分之3，
餘由原告負擔。
本判決第1項得假執行；但被告如以新臺幣326,107元為原告預供
擔保，得免為假執行。
    事實及理由
原告減縮後聲明：被告應連帶給付原告新臺幣（下同）570,713
  元，及自起訴狀繕本送達翌日起至清償日止，按年息5％計算之
  利息。陳述：
  ㈠被告甲為未成年人，法定代理人為被告乙即其母。被告甲於
    民國109年6月1日無照騎乘車牌號碼000-0000號機車，行經
    彰化縣彰化市介壽北路108巷2弄路段，因超速行駛，且超車
    時未注意車前狀況及併行之安全距離，與騎乘NGS-3937號機
    車之原告發生碰撞，致原告受有臉部及軀幹多處擦傷、四肢
    多處擦傷、顏面軀幹四肢開放性等傷害，原告所有安全帽毀
    損。被告甲為肇事原因，原告無肇事因素。
  ㈡被告甲因過失不法侵害原告之身體、健康，應與被告乙連帶
    負過失侵權行為損害賠償責任。原告之損害合計628,263元
    ，分述如下：
    1.已發生醫療費192,244元：原告在彰化基督教醫院（下稱
      彰基醫院）就醫，共支出醫療費192,244元。
    2.未來預估醫療費134,400元：原告歷經多次醫療，於100年
      7月6日門診後，醫囑原告仍需持續追蹤及復健治療，並建
      議使用矽膠藥膏。原告預估未來支出之門診醫療費，暫以
      10次、每次掛號費540元計算，為5,400元，又原告留疤傷
      口約43公分，需施行除疤手術，預估手術費129,000元，
      以上未來預估醫療費合計134,400元。
    3.醫療用品費3,913元：原告為醫療之需，購買口腔棉棒等
      醫療用品，共支出3,913元。
    4.親屬看護費35,200元：原告自109年6月3日起至109年6月1
      8日止在彰基醫院住院治療，由親屬全日看護16日，為基
      於親情關係所付出之勞力，應按每日2,200元單價，評價
      為看護費35,200元。
    5.不能工作短少薪資收入60,706元：原告受雇於中美工程行
      擔任裝潢工，平均月薪30,353元，於發生車禍後2個月內
      不能工作，短少收入60,706元。
    6.非財產上損害即精神慰撫金20萬元：原告高工畢業，職業
      及薪資所得如上所述，遭此車禍精神痛苦不堪，受有非財
      產上損害20萬元。原告之母屬於特殊境遇家庭，由主管機
      關金錢扶助，慰撫金金額並未過高。
    7.安全帽毀損重購費用1,800元：原告所有安全帽已毀損不
      堪使用，重新購買支出1,800元。
  ㈢原告已受領強制汽車責任保險給付（下稱強制險給付）57,55
    0元，上開損害扣除強制險給付後，為570,713元。為此依侵
    權行為法律關係，請求判決如聲明所示。
被告聲明：：㈠原告之訴駁回；㈡如受不利判決，願供擔保請准
  宣告免假執行。陳述：
  ㈠否認原告主張之未來預估醫療費。
  ㈡原告於車禍發生時受雇於忠美工程行，其提出之薪資單則為
    先前任職之金瑞瑩工業股份有限公司（金瑞瑩公司）所製作
    ，又其平均月薪至多僅應依其在金瑞瑩公司任職時之本薪22
    ,500元計算，不應以核發加班費後之薪資計算。
  ㈢被告甲大學肄業，尚未就業，亦無固定收入，被告乙大學畢
    業，任職護理師，平均月薪約5萬元，均屬於特殊境遇家庭
    ，由主管機關金錢扶助。原告主張之慰撫金金額過高。
  ㈣原告之安全帽毀損重購費用應予折舊。
民法第184條第1項前段規定「因故意或過失，不法侵害他人之
  權利者，負損害賠償責任」，第187條第1項前段規定「無行為
  能力人或限制行為能力人，不法侵害他人之權利者，以行為時
  有識別能力為限，與其法定代理人連帶負損害賠償責任」。經
  查：原告主張被告甲為未成年人，法定代理人為被告乙即其母
  ，被告甲無照騎乘機車，因違規與騎乘機車之原告發生碰撞，
  過失不法致原告受傷，原告所有安全帽毀損，被告甲為肇事原
  因，原告無肇事因素之事實，業據原告提出受傷照片、診斷書
  、交通部公路總局臺中區監理所彰化縣區車輛行車事故鑑定委
  員會鑑定意見書為證，並經本院調取戶籍資料及少年法庭109
  年度少護字第264號事件卷宗提示辯論，且為被告不爭執，堪
  信為真。則原告請求被告連帶負過失侵權行為損害賠償責任，
  合於前開規定，應屬有據。
民法第193條第1項規定「不法侵害他人之身體或健康者，對於
  被害人因此喪失或減少勞動能力或增加生活上之需要時，應負
  損害賠償責任」，第195條第1項前段規定「不法侵害他人之身
  體、健康、名譽、自由、信用、隱私、貞操，或不法侵害其他
  人格法益而情節重大者，被害人雖非財產上之損害，亦得請求
  賠償相當之金額」，第196條規定「不法毀損他人之物者，被
  害人得請求賠償其物因毀損所減少之價額」；民事訴訟法第22
  2條第2項規定「當事人已證明受有損害而不能證明其數額或證
  明顯有重大困難者，法院應審酌一切情況，依所得心證定其數
  額」，第277條規定「當事人主張有利於己之事實者，就其事
  實有舉證之責任。但法律別有規定，或依其情形顯失公平者，
  不在此限」。經查：
  ㈠原告主張其受有已發生醫療費192,244元、醫療用品費3,913
    元、親屬看護費35,200元損害之事實，業據其提出門診收據
    、電子發票為證，並與前開受傷照片、診斷書互核相符，且
    經彰基醫院於110年10月29日函覆本院，復為被告不爭執，
    堪信為真。
  ㈡原告主張其受有未來預估醫療費134,400元，包含門診醫療費
    5,400元及除疤手術費129,000元之事實，為被告否認。關於
    門診醫療費部分，彰基醫院雖於110年10月29日函覆本院，
    稱「依病歷記載，潘君（指原告，下同）自110年7月6日後
    ，未回整型外科門診治療，故無法評估需回診次數。復健治
    療次數需由復健科醫師評估」，再於111年1月11日函覆本院
    ，稱「因潘君後續未至復健醫學部門診治療，請潘君至復健
    醫學部門診方能評估治療方式和所需費用」，惟依前開受傷
    照片及診斷書，原告傷勢遍及身體各部位，且醫囑「仍續門
    診追蹤及復健治療，建議矽膠藥膏使用」，自難認已完全復
    原，則原告主張其出院後至少仍需後續門診10次，尚屬合理
    ，爰依民事訴訟法第222條第2項規定，參酌前開門診收據所
    載每次自負額420元等一切情況，認定未來預估10次門診醫
    療費為4,200元。原告主張預估門診醫療費4,200元部分，應
    屬有據；逾此部分，尚屬無憑。其次，關於除疤手術費部分
    ，依前開受傷照片及診斷書，原告雖有多處皮肉損傷，惟其
    按傷口約43公分計算，主張除疤手術費129,000元，所計算
    之單價3,000元基礎不明，又彰基醫院於111年1月21日函覆
    本院，稱「依病歷記載，潘君重建整型暨手外科最後一次門
    診室110年7月6日，醫師建議請回門診評估，才能評估後續
    治療方式、醫療費用、材料費用」，而原告於彰基醫院函覆
    後，亦表明捨棄鑑定，是原告未就此部分有利於己事實盡舉
    證責任，自非可採。
  ㈢原告主張其受雇於中美工程行擔任裝潢工，於發生車禍後2個
    月內不能工作之事實，業據其提出留職停薪申請表、郵局帳
    戶之薪資入帳交易明細為證，核與彰基醫院於110年10月29
    日函覆本院內容相符，且為被告不爭執，堪信為真。至原告
    主張上開不能工作期間，應以平均月薪30,353元計算短少收
    入60,706元之事實，為被告否認。原告就該平均月薪之主張
    ，雖提出金瑞瑩公司薪資單為證，然本件車禍係於109年6月
    1日發生，當時每月基本工資為23,800元，而薪資單所載薪
    資核發日期為108年10月起至109年1月止，難認為車禍發生
    當時之薪資所得，又前開留職停薪申請表未表明原告薪資所
    得狀況，薪資入帳交易明細則僅為109年6月5日取得之單月
    所得25,378元，難以反映原告平均薪資狀況，爰依民事訴訟
    法第222條第2項規定，參酌前開基本工資等一切情況，認定
    原告平均月薪為基本工資即23,800元，其於2個月內不能工
    作，短少薪資收入47,600元。原告主張不能工作短少薪資收
    入47,600元，應屬有據；逾此部分，尚屬無憑。
  ㈣兩造之學歷、職業與經濟狀況，如各自所述，又依兩造107至
    109年度財產所得明細，原告歷年財產所得總額依序合計約3
    2萬元、19萬元、22萬元，被告甲歷年財產所得總額依序合
    計約1,500元、5萬元、16萬元，被告乙歷年財產所得總額依
    序合計約71萬元、70萬元、74萬元，除原告主張平均月薪30
    ,353元一節不可採外，餘為兩造不爭執。爰審酌被告係因無
    照騎車過失不法侵害原告之身體、健康，原告經歷多次門診
    追蹤治療，精神痛苦，傷勢未能完全復原，並衡量兩造上述
    學歷、職業與經濟狀況，認原告主張之非財產上損害即精神
    慰撫金以10萬元為適當；逾此部分，尚非可採。
  ㈤原告主張其受有安全帽毀損重購費用1,800元損害之事實，業
    據其提出形式上為被告不爭執之收據為證。惟原告所用安全
    帽既非全新，則被告以折舊置辯，應屬有據。因安全帽並非
    固定資產耐用年數表所列固定資產，且使用人通常具有專屬
    性，除非有特殊情形，否則難以轉賣獲利，爰依民事訴訟法
    第222條第2項規定，參酌前開一切情況，認定安全帽於毀損
    當時價值500元。原告主張受有安全帽毀損重購費用500元損
    害，應屬有據；逾此部分，尚屬無憑。
強制汽車責任保險法第32條規定「保險人依本法規定所為之保
  險給付，視為被保險人損害賠償金額之一部分；被保險人受賠
  償請求時，得扣除之」。經查：原告於車禍發生後，已受領強
  制險給付57,550元，為兩造不爭執。是原告所受損害，於扣除
  強制險給付後，得請求被告賠償之金額為326,107元（計算式
  ：192,244+4,200+3,913+35,200+47,600+100,000+500-57,550
  ＝326,107）。從而原告依侵權行為之法律關係，請求被告連帶
  給付326,107元，及自起訴狀繕本送達翌日即110年8月13日起
  至清償日止，按年息5％計算之利息，為有理由，應予准許；逾
  此部分，為無理由，應予駁回。
本件係適用簡易程序所為被告敗訴之判決，就原告勝訴部分，
  應依職權宣告假執行，並酌定相當擔保金額，准被告預供擔保
  而免為假執行。
本件判決事證已臻明確，兩造其餘主張及舉證，核與判決結果
  無影響，不另論述。
訴訟費用負擔之依據：民事訴訟法第79條。
中　　華　　民　　國　　111 　年　　6 　　月　　8 　　日
                  彰化簡易庭  法    官  廖政勝
以上正本係照原本作成。
如不服本判決，應於判決送達後20日內，向本院提出上訴狀，並
按應送達於他造之人數提出繕本或影本，及繳納第二審裁判費。
中　　華　　民　　國　　111 　年　　6 　　月　　8 　　日
                              書 記 官  梁高賓